【裁判字號】    99,訴,634
【裁判日期】    990831
【裁判案由】    偽造文書等
【裁判全文】
臺灣臺北地方法院刑事判決               99年度訴字第634號
公  訴  人  臺灣臺北地方法院檢察署檢察官
被      告  甲○○
上列被告因偽造文書等案件，經檢察官提起公訴（九十八年度偵
字第二八七四五號），被告於準備程序中為有罪之陳述，本院合
議庭裁定改由受命法官獨任以簡式審判程序審理，判決如下：
    主      文
甲○○共同犯行使偽造公文書罪，處有期徒刑壹年拾月。
    事實及理由
一、本案之犯罪事實及證據，除證據部分補充：「被告於本院審
    理時之自白」外，餘均引用如附件檢察官起訴書之記載。
二、本件被告甲○○所犯偽造文書等罪，均非為死刑、無期徒刑
    、最輕本刑為三年以上有期徒刑之罪，或高等法院管轄第一
    審案件，且被告於本院準備程序中，先就被起訴事實均為有
    罪之陳述，於經告知被告簡式審判程序之旨，並聽取當事人
    之意見後，由本院合議庭裁定適用簡式審判程序。
三、經查：
  (一)按刑法上所謂公印或公印文，係專指表示公署或公務員資
      格之印信而言，即俗稱大印與小官章及其印文（最高法院
      六十九年度台上字第六九三號判例意旨參照）；至其形式
      凡符合印信條例規定之要件而製頒，無論為印、關防、職
      章、圖記，如足以表示其為公務主體之同一性者，均屬之
      （最高法院八十九年度台上字第三一五五號判決意旨參照
      ）；再按刑法第二百十八條第一項所謂公印，係指公署或
      公務員所用之印信而言，否則即為普通印章，經最高法院
      著有先例，是與我國公務機關名銜不符之印文，難認為公
      印文（最高法院八十四年度台上字第六一一八號判決意旨
      參照）。故刑法第二百十八條第一項所謂公印文，係指公
      署或公務員所用之印信蓋用所得之印文而言，否則即為普
      通印文。本件之偽造印文，均非依印信條例規定，由上級
      機關所製發之印信蓋印以表示該機關資格或職章，尚與公
      印文之要件不符，而應僅屬於偽造之普通印文。
  (二)再按刑法上偽造文書罪，係著重於保護公共信用之法益，
      即使該偽造文書所載名義製作人實無其人，而社會上一般
      人仍有誤信其為真正文書之危險，仍難阻卻犯罪之成立，
      況被告所偽造之機關現仍存在，其足生損害於該機關及被
      害人，了無疑義（最高法院五十四年度台上字第一四０四
      號判例意旨參照）；又刑法上所稱之「公文書」，係指公
      務員職務上製作之文書，與其上有無使用「公印」無涉；
      若由形式上觀察，文書之製作人為公務員，且文書之內容
      係就公務員職務上之事項所製作，即令該偽造之公文書上
      所載製作名義機關不存在，或該文書所載之內容並非該管
      公務員職務上所管轄，然社會上一般人既無法辨識而仍有
      誤信為真正之危險，仍難謂非公文書。查卷附偽造之「臺
      灣台北地方法院地檢署政務科」、「臺灣台北地方法院檢
      察署政務科偵查卷宗封面」、「臺灣臺北地方法院監管科
      個人資料外洩授權止付申請書」，形式上已表明係本院及
      臺灣臺北地方法院檢察署所出具，其內容又係關於刑事案
      件之偵辦情形，自有表彰該等公署公務員本於職務而製作
      之意，縱本院、臺灣臺北地方法院檢察署內部並無監管科
      、政務科之單位，或該等文書所載製作名義人係屬虛構，
      然依前揭說明，仍屬公文書。
  (三)核被告甲○○所為，係犯刑法第一百五十八條第一項冒充
      公務員行使職權罪、同法第二百十六條、第二百十一條行
      使偽造公文書罪、同法第二百十六條、第二百十二條行使
      偽造特種文書罪、同法第三百三十九條第一項詐欺取財罪
      。檢察官雖漏列刑法第二百十六條、第二百十二條行使偽
      造特種文書之法條，惟於起訴書事實欄就此犯罪事實已敘
      明，本院自得予以審判。被告甲○○與黃承傑及真實姓名
      年籍不詳綽號「大哥」、「林先生」等成年詐欺集團成員
      間，有犯意聯絡與行為分擔，應論以共同正犯。被告偽造
      印章、印文之行為，為偽造公文書之部分行為，偽造公文
      書、特種文書後復持以行使，偽造之低度行為，為行使之
      高度行為所吸收，均不另論罪。被告所犯冒充公務員行使
      職權、行使偽造公文書、行使特種文書及詐欺取財罪，係
      以一行為同時觸犯構成要件不同之罪名，為想像競合犯，
      應依刑法第五十五條前段規定，從一重之行使偽造公文書
      罪論處。
  (四)爰審酌被告甲○○素行，其為貪圖輕易獲得金錢，利用被
      害人法律知識不足，易於相信偵查、司法機關之心理弱點
      而為本件犯行，嚴重傷害人民對偵查、司法機關之信賴，
      其犯罪之危害甚高，迄未賠償被害人之損失，兼衡其生活
      狀況、智識程度、所得之利益、造成之危害，惟犯後坦承
      犯行，態度尚稱良好，檢察官求刑容嫌過重等一切情狀，
      量處如主文所示之刑，以資懲儆。至扣案如起訴書附表所
      示之物，業經本院九十九年度訴字第五三號判決宣告沒收
      在案，復為公訴意旨載明不另行聲請宣告沒收，附此敘明
      。
據上論斷，應依刑事訴訟法第二百七十三條之一第一項、第二百
九十九條第一項前段、第三百十條之二、第四百五十四條第二項
，刑法第二十八條、第一百五十八條第一項、第二百十六條、第
二百十一條、第二百十二條、第三百三十九條第一項、第五十五
條前段，刑法施行法第一條之一，判決如主文。
本案經檢察官黃惠玲到庭執行職務
中    華    民    國    99    年    8     月    31    日
                  刑事第八庭    法  官  詹慶堂
以上正本證明與原本無異。
如不服本判決應於收受送達後10日內向本院提出上訴書狀，並應
敘述具體理由；其未敘述上訴理由者，應於上訴期間屆滿後20日
內向本院補提理由書（均須按他造當事人之人數附繕本）「切勿
逕送上級法院」。告訴人或被害人如對於本判決不服者，應具備
理由請求檢察官上訴，其上訴期間之計算係以檢察官收受判決正
本之日期為準。
                                書記官  蔡易霖
中    華    民    國    99    年    8     月    31    日
刑法第158 條
冒充公務員而行使其職權者，處 3 年以下有期徒刑、拘役或 5
百元以下罰金。
冒充外國公務員而行使其職權者，亦同。
刑法第216 條
行使第 210 條至第 215 條之文書者，依偽造、變造文書或登載
不實事項或使登載不實事項之規定處斷。
刑法第211 條
偽造、變造公文書，足以生損害於公眾或他人者，處 1 年以上
7 年以下有期徒刑。
刑法第212 條
偽造、變造護照、旅券、免許證、特許證及關於品行、能力服務
或其他相類之證書、介紹書，足以生損害於公眾或他人者，處1
年以下有期徒刑、拘役或3 百元以下罰金。
刑法第339 條
意圖為自己或第三人不法之所有，以詐術使人將本人或第三人之
物交付者，處 5 年以下有期徒刑、拘役或科或併科 1 千元以下
罰金。
以前項方法得財產上不法之利益或使第三人得之者，亦同。

司法院資訊處製作；財團法人民間司法改革基金會備份。
